臺灣高等法院花蓮分院刑事判決
上　訴　人
即　被　告　甲○○○○○○
　　　　　　庚○○
　　　　　　辛○○
上三人共同
選任辯護人　吳秋樵律師
　　　　　　簡燦賢律師
上列上訴人即被告因詐欺等案件，不服臺灣花蓮地方法院93年度
訴字第172號中華民國94年11月9日第1審判決（起訴案號：臺灣
花蓮地方法院檢察署90年度偵字第3055號、92年度偵緝字第136
號、93年度偵緝字第59號），提起上訴，本院判決如下：
    主  文
上訴駁回。
    事實及理由
一、檢察官起訴被告庚○○、辛○○以張耀聰名義向寶島銀行（
    改為日盛國際商業銀行）詐得借款、又與王祖峰等人虛設明
    人公司，向台北銀行（改為台北富邦商業銀行，下稱台北富
    邦銀行）等銀行詐得款項，涉嫌犯有常業詐欺罪、偽造文書
    罪等罪嫌。原審認定被告3人罪行，分別量處庚○○、辛○
    ○各有期徒刑3年，王祖峰有期徒刑1年2月。本案經本院審
    理結果，認第1審以上訴人即被告3人分別犯刑法第344條第1
    項之常業詐欺罪，認事用法及量刑均無不當，應予維持，並
    引用第1審判決書記載之事實、證據及理由如附件，另補充
    理由如下。
二、就被告庚○○以及辛○○（下稱被告2人）利用張耀聰之名
    義向寶島銀行詐得借款的犯行。被告2人一再辯稱當時張耀
    聰的確有在被告2人經營的柔寶公司服務，不過被告2人也自
    白稱張耀聰當時在公司擔任司機的工作。經查在張耀聰借款
    的申請書（調查站卷頁13）上卻明白記載其職位是柔寶公司
    經理，月收入4萬5千元，顯見張耀聰確實有用不實的職稱以
    及收入，向寶島銀行申請借款，而證人即寶島銀行職員戊○
    ○證稱：申辦「新不求人」貸款的程序是由申請人提出申請
    ，銀行會進行徵信調查，方式是查貸款人的薪資證明以及資
    格文件，並且會以電話向服務的公司查詢申請人的職稱、工
    作狀況等等，申貸的金額會因為薪資所得、職位以及償還能
    力而有所不同（本院卷頁78以下），則被告2人既然是柔寶
    公司的實際負責人，在寶島銀行進行有關薪資、工作狀況以
    及職位的徵信調查時，被告人豈可諉為不知，更況且張耀聰
    在原審明確證稱：被告以他的名義貸得款項之後，拿了2萬
    元當作酬金（原審卷（二）頁18以下），足證被告庚○○、
    楊玉枚2人的確是利用張耀聰的名義，混充張耀聰擔任公司
    經理，薪資為每月4萬5千元，向寶島銀行詐得信用貸款。
三、就被告2人虛設明人公司向台北富邦銀行以及中興銀行（合
    併予聯邦商業銀行）借款犯行部分：被告2人在本院審理中
    對於明人公司與柔寶公司之間的關係陳稱：柔寶公司是貿易
    公司，沒有自己的工廠，在接收訂單之後，會轉給其他工廠
    製作，明人公司是負責布料裁剪後到產品完成的製作，明人
    公司是柔寶公司指定製造的公司之一，後來因為訂單量大，
    所以將其中百分之3、40的訂單轉給張耀聰負責的明人公司
    負責（本院卷（一）頁139以下），但是張耀聰原本只是被
    告2 人所經營柔寶公司的司機，為何在任職1年後就可以擔
    任明人公司的負責人，實有疑問，經原審傳喚張耀聰作證，
    張耀聰即證稱根本不曾在柔寶公司任職，他只是應被告2人
    的要求掛名明人公司的董事長，對於公司的業務完全不瞭解
    ，連貸款程序也都需要其他人陪同辦理（原審卷（二）頁18
    以下），顯見明人公司根本就不是由張耀聰所負責經營，而
    是由被告2人策劃取得名義上的經營權，此再經本院傳喚被
    告所主張有業務往來的諾林實業股份有限公司乙○○證稱當
    時往來的對象都是被告2人所經營的柔寶公司，從來不知道
    明人公司，取貨也都是在被告庚○○位於臺北縣永和市○○
    路的住處取貨驗貨，沒有聽過張耀聰或陳松志（本院卷（二
    ）頁71），如果柔寶公司是貿易公司，接單之後轉向其他工
    廠下訂，則取貨的廠商理應多少知道真正出貨的廠商，或者
    在驗貨時有其他人員陪同在場，但是證人乙○○卻證述都是
    與被告庚○○、楊玉枚等2人接觸，顯見被告所述明人公司
    實際上是其代工工廠，並不可採。
四、而被告庚○○所經營的柔寶公司，在84年4月19日成立之後
    ，到了88年7月、8月、9月已經分別有退票紀錄，被告庚○
    ○甚至連在88年7月間購買自用小客車的款項都無法付清，
    經汽車出賣人賓揚股份有限公司提出告訴，雖經不起訴處分
    ，有臺灣板橋地方法院檢察署92年度偵緝字第391號不起訴
    處分書附卷可證（本院卷（一）頁58），但這已經足以證明
    被告2人所經營的柔寶公司財務狀況在此之前已經出現嚴重
    的問題，到了88年7月已經陷入無法挽救的地步，但是被告
    卻在87年4月間以張耀聰為名義董事長入主明人公司，隨即
    在87年9月間以虛造之資料大量向銀行借款，使得銀行的承
    辦人員依照正常徵信程序辦理徵信時，無法察覺被告所經營
    的柔寶公司財務信用已經不佳，而明人公司則是虛設公司，
    並沒有實際經營業務，因此分別為授信或貸款，分據當時台
    北富邦銀行承辦襄理丁○○、合併中興銀行之聯邦銀行職員
    丙○○在本院證述明確（本院卷（二）頁74、頁80以下），
    並且有經濟部商業司函、經濟部國際貿易局函暨附件、台北
    富邦商業銀行股份有限公司函暨明人有限公司公司執照、營
    利事業登記證、公司章程、資產負債表、損益表、營利事業
    所得稅結算申報書、銷售額與稅額申報書、資料表、借據、
    墊付國內票據借據、約定書、保證書、委任開發國內即期信
    用狀契約、進口融資及委任承兌契約等相關影本、聯邦商業
    銀行股份有限公司函暨貸款徵信資料影本卷、財政部臺北市
    國稅局函暨明人有限公司85至86年度營利事業所得稅結算申
    報書（本院卷（一）頁61以下）。而被告等人向銀行借得的
    款項並未全數用在公司業務的經營上，反而將部分款項直接
    交付並未有任何出資的股東及沒有實際參與經營的張耀聰以
    及被告甲○○○○○○。被告等人假借沒有實際業務的明人
    公司，虛造明人公司的營業資料，進而向銀行騙取借款的行
    為，堪以認定。又被告犯後，刑法第340條業經刪除，經比
    較後，應適用修正前之舊法，併予敘明。
五、從而被告等人上訴否認犯行，為無理由，應予駁回。據上論
    結，應依刑事訴訟法第373條、第368條判決如主文。
本案經檢察官己○○到庭執行職務。
中　　華　　民　　國　　96　　年　　5 　　月　　9 　　日
                  刑事庭審判長 法  官 謝志揚
                               法  官 林慶煙
                               法  官 賴淳良
以上正本證明與原本無異。
如不服本判決，應於判決送達後10日內向本院提出上訴狀。其未
敘述理由者，並應於提出上訴狀後10日內向本院補提理由狀 (須
附繕本)。
                               書記官 邱廣譽
中　　華　　民　　國　　96　　年　　5 　　月　　 9　　日
附錄：本案論罪科刑法條全文
刑法第340條（95年修法前，現已刪除）：
以犯第339條之罪為常業者，處1年以上7年以下有期徒刑，得併
科5萬元以下罰金。
刑法第216條：
行使第210條至第215條之文書者，依偽造、變造文書或登載不實
事項或使登載不實事項之規定處斷。
刑法第215條：
從事業務之人，明知為不實之事項，而登載於其業務上作成之文
書，足以生損害於公眾或他人者，處3年以下有期徒刑、拘役或
5百元以下罰金。
